臺灣臺中地方法院刑事裁定　　　　　　 100年度聲字第4405號
聲明異議人
即　受刑人　王兆毅
上列聲明異議人即受刑人因妨害自由案件，不服臺灣臺中地方法
院檢察署檢察官執行之指揮（100年度執字第11969號），聲明異
議，本院裁定如下：
    主    文
異議駁回。
    理    由
一、聲明異議意旨略以：聲明異議人即受刑人王兆毅（下稱聲明
    異議人）因妨害自由案件，業經本院以100年度中簡字第160
    1號判處拘役40日，如易科罰金，以新台幣1000元折算1日。
    嗣經臺灣臺中地方法院檢察署以100年度執字第11969號執行
    命令通知應於民國100年10月31日到案執行，聲明異議人乃
    於100年10月28日，與上開案件之共同被告陳松柏一同提前
    報到執行，並聲請准予易科罰金；惟臺灣臺中地方法院檢察
    署檢察官認「本案係重大刑案，法院判得太輕」等語，將聲
    明異議人王兆毅發監執行，不准易科罰金，惟同案被告陳松
    柏亦判處拘役40日，卻准易科罰金，殊令人不解檢察官所為
    執行處分之理由何在，顯難令聲明異議人甘服，為此聲明異
    議，請求將原處分撤銷，以障人權等語。
二、按受刑人或其法定代理人或配偶以檢察官執行之指揮為不當
    者，得向諭知該裁判之法院聲明異議，為刑事訴訟法第484
    條所明定。該條所稱「諭知」該裁判之法院，乃指對被告之
    有罪判決，於主文內實際宣示其主刑、從刑之裁判之法院而
    言。經查，聲明異議人係經本院以100年度中簡字第1601號
    判決諭知主刑並確定在案，是依上開說明，本院為本件刑事
    訴訟法第484條所稱諭知該裁判之法院，合先敘明。又犯最
    重本刑為5年以下有期徒刑之刑之罪，而受6月以下有期徒刑
    或拘役之宣告者，得以新臺幣1000元、2000元或3000元折算
    1日，易科罰金。但易科罰金，難收矯正之效或難以維持法
    秩序者，不在此限，刑法第41條第1項定有明文。次按刑法
    第41條第1項但書所謂之「難收矯正之效」、「難以維持法
    秩序」等，均屬不確定法律概念，此乃係立法者賦予執行檢
    察官得以依具體個案，考量犯罪特性、情節及受刑人個人之
    相關主、客觀條件，據以審酌受刑人如不接受有期徒刑或拘
    役之執行，是否難達科刑之目的、收矯正之成效或維持法秩
    序等，以作為其裁量是否准予易科罰金之憑據。則易科罰金
    之易刑處分，其應否准許，自應依刑事訴訟法第457條規定
    ，乃由執行檢察官就是否准予受刑人易科罰金，有無「確因
    不執行所宣告之刑，難收矯正之效，或難以維持法秩序」等
    情況查明認定並指揮執行之，非謂受刑人一有身體、教育、
    職業、家庭等諸項事由或暫時無法執行，執行檢察官即必然
    應准予易科罰金。從而，有期徒刑或拘役得易科罰金之案件
    ，法院所諭知者，僅係易科罰金之折算標準而已，至於是否
    准予易科罰金，乃賦予執行檢察官有依具體個案依前開法律
    規定裁量之權能，亦即執行檢察官得考量如不接受有期徒刑
    或拘役之執行，是否難收矯正之效或難以維持法秩序，以作
    為其裁量是否准予易科罰金之憑據。亦即是否難收矯正之效
    或難以維持法秩序等不確定法律概念，乃係立法者賦予執行
    者能依具體個案，考量受刑人犯罪特性、情節及受刑人個人
    特殊事由，據以審酌應否准予易科罰金，此項執行檢察官之
    裁量權，僅在發生違法裁量或有裁量瑕疵時，法院始有介入
    審查之必要，倘執行檢察官於執行處分時，已具體說明不准
    易科罰金之理由，且未有逾越法律授權、專斷等濫用權力之
    情事，自不得遽謂執行檢察官執行之指揮為不當（最高法院
    99年度臺抗字第391號、臺灣高等法院臺中分院99年度抗字
    第423號裁判意旨參照）。
三、經查：
（一）聲明異議人王兆毅因妨害自由案件，經臺灣臺中地方法院
      檢察署檢察官以100年度少連偵字第55號聲請以簡易判決
      處刑，經本院以100年度中簡字第1601號判處拘役40日，
      如易科罰金，以新台幣1000元折算1日在案。嗣聲明異議
      人依臺灣臺中地方法院檢察署100年度執字第11969號（給
      股）之通知，於100年10月28日赴臺灣臺中地方法院檢察
      署欲行繳納易科罰金之際（原本係100年10月31日執行，
      聲明異議人自願提早報到執行），指揮執行聲明異議人刑
      罰之臺灣臺中地方法院檢察署檢察官係以：「本件被告前
      有2次妨害自由前科、恐嚇取財前科紀錄，本次復犯相同
      類型之案件，非予發監執行，顯難收矯正之效，應予發監
      執行。」為由，而不准聲明異議人易科罰金之聲請，並當
      庭表示：「依法審酌認為，若未發監執行難受矯正之效或
      維持法秩序，你是否了解？有無意見？」，並當庭諭知對
      此不准易科罰金之命令不服，可依刑事訴訟法第484條之
      規定聲明異議，而准聲明異議人於100年10月31日（星期
      一）報到後送往監所執行拘役40日等情，有本院100年度
      中簡字第1601號判決正本、臺灣臺中地方法院檢察署100
      年度執字第11969號之100年10月28日訊問筆錄及點名單、
      臺灣臺中地方法院檢察署檢察官執行指揮書等附卷可憑，
      且經本院依職權調閱上開執行卷宗查核無訛，自堪先認定
      為真。
（二）而查，聲明異議人曾因恐嚇取財案件，經臺灣高等法院臺
      中分院以87年度上易字第3186號判決判處有期徒刑1年6月
      ；又因妨害自由案件，經臺灣高等法院臺中分院以92年度
      上訴字第160號判決判處拘役50日後，復犯本件相同類型
      之案件，此有臺灣臺中地方法院檢察署刑案資料查註紀錄
      表附卷可稽。本院審酌聲明異議人於本案妨害自由案件經
      本院判刑確定前，確有因恐嚇取財案件，經臺灣高等法院
      臺中分院判處有期徒刑1年6月確定；因妨害自由案件，經
      臺灣高等法院臺中分院判決拘役50日確定，並易科罰金執
      行完畢等2次之前科，此有卷附臺灣臺中地方法院檢察署
      刑案資料查註紀錄表存卷可參，足見聲明異議人顯係不知
      悔改，而再為同類型之犯罪。又者，聲明異議人所犯上開
      案件，係因被告郭秀華、江展億與汪台中、林宗慶有債務
      糾紛，由江展億分別於99年12月6日、99年12 月26日，在
      不詳地點，與聲明異議人王兆毅（綽號大頭）簽定「綜合
      事務專任委託書」2份，委託聲明異議人王兆毅分別向「
      華都建設、林宗慶」催討應收帳款及催討汪台中之欠款，
      聲明異議人王兆毅受江展億之委託後，持委託書及林宗慶
      所簽發給郭秀華、江展億之支票影本，夥同具犯意聯絡及
      行為分擔王奕森、林錦韋、陳松柏（綽號JASON）、許東
      璧（綽號冬瓜）及不詳真實姓名年籍之成年小弟數名，於
      100年1月14日下午2時許，至林宗慶所興建中位於在臺中
      市北屯區○○○路○段326號之「帝悅接待中心」，向林宗
      慶催討欠債未果；王奕森、聲明異議人王兆毅、林錦韋、
      陳松柏及許東璧遂共同基於恐嚇危害安全之犯意聯絡，由
      王奕森向林宗慶恫嚇，致使林宗慶心生畏懼。嗣經林宗慶
      報警後，由警方於100年5月12日持本院核發之搜索票，前
      往郭秀華位於臺中市○區○○○街30號6樓之1執行搜索而
      查獲上情，其後聲明異議人王兆毅、王奕森、林錦韋、陳
      松柏（綽號JASON）、許東璧（綽號冬瓜）共同犯上開恐
      嚇危害安全罪部分，經本院以100年度中簡字第1601號分
      別判處王奕森拘役50日，王兆毅拘役40日，林錦韋拘役50
      日，陳松柏拘役40日，許東壁拘役40日，如易科罰金，均
      以新臺幣1000元折算1日，此有本院100年度中簡字第1601
      號判決書附卷可稽，是參以聲明異議人上開犯罪情節及危
      害社會治安之程度實不容小覷，足見聲明異議人顯有不知
      自我反省且法意識薄弱之情，故若不予執行所宣告之刑，
      實無足以預防、矯治其反社會性格之效，並維持法律之秩
      序之情，實甚明確。準此，本院審酌上開聲明異議人之前
      科素行及所為本案犯罪情節後，認就聲明異議人宣告拘役
      40日，雖屬短期刑，惟如逕准予聲明異議人易科罰金，不
      執行原宣告之刑，非但難收矯正之效，亦難以維持法秩序
      之情。
（三）另聲明異議人雖主張上開案件同案被告陳松柏亦判處拘役
      40日，卻准易科罰金，殊令人不解檢察官所為執行處分之
      理由何在，顯難令聲明異議人甘服云云。而查，上開同案
      被告陳松柏前固曾於99年1月15日因犯違背安全駕駛罪，
      於99年1月28日經臺灣臺中地方法院檢察署檢察官為緩起
      訴處分確定，然此外即無其他犯罪紀錄等情，亦有卷附臺
      灣臺中地方法院檢察署刑案資料查註紀錄表存卷可參；而
      顯與聲明異議人前有2次妨害自由及恐嚇取財前科等紀錄
      ，本次復犯相同類型案件之情況有別，是以，指揮執行聲
      明異議人刑罰之臺灣臺中地方法院檢察署檢察官核准同案
      被告陳松柏易科罰金，不准聲明異議人易科罰金，係以聲
      明異議人「有2次妨害自由前科、恐嚇取財前科紀錄，本
      次復犯相同類型之案件」之前科紀錄作為否准易科罰金之
      考量，自尚無不當之處。蓋因立法者賦予執行者依具體個
      案，考量受刑人犯罪特性、情節及受刑人個人特殊事由，
      據以審酌應否准予易科罰金，此項執行檢察官之裁量權，
      僅在發生違法裁量或有裁量瑕疵時，法院始有介入審查之
      必要，尚非執行檢察官於決定是否命受刑人（同案被告）
      易科罰金時，其餘同案被告均應一併比照辦理；亦即是否
      入監執行所應斟酌審查之法定事由，係就個案個別認定，
      本案指揮執行聲明異議人刑罰之臺灣臺中地方法院檢察署
      檢察官為上開「難收矯正之效」及「難以維持法秩序」之
      認定，要難憑此而認本案執行檢察官之指揮有何違法或不
      當之處。
（四）至於，聲明異議人雖另以執行檢察官曾稱「本案係重大刑
      案，法院判得太輕，故駁回聲明異議人所為准予易科罰金
      之聲請」等語，據為其聲明異議之理由；然查，經本院調
      閱上開執行案卷予以審核之結果，既未見執行檢察官曾為
      上開處分命令，此有上開執行案卷所附點名單及訊問筆錄
      附卷可參（附於本院案卷），從而，聲明異議人以此作為
      異議理由，當屬容有誤會。基上，執行檢察官認本件刑事
      判決所宣告之拘役40日，如准予易科罰金以執行，難收矯
      治之效，而予發監執行，核尚無違上開刑法第41條第1項
      但書之規定，洵屬允洽，故執行檢察官據上開理由未准許
      聲明異議人所為易科罰金之聲請，而直接發監執行，乃屬
      有據，是以，執行檢察官上開指揮執行，難認有何違法或
      不當之處。
四、綜上所述，本件執行檢察官之處分，已具體說明不准予易科
    罰金之理由，且未有逾越法律授權、專斷等濫用權力之情事
    ，揆諸上開說明，本件執行檢察官認為倘不發監執行所宣告
    之刑，難以收矯正之效，亦難以維持法秩序，而將受刑人送
    監執行，於法尚無不合。從而，聲明異議人以檢察官執行指
    揮之命令違法或不當，提起本件聲明異議，核為無理由，應
    予駁回。
據上論斷，應依刑事訴訟法第486條，裁定如主文。
中    華    民    國   100    年    11    月    15    日
                  刑事第16庭  法  官  許惠瑜
以上正本證明與原本無異。
如不服本裁定，應於收受送達後5日內向本院提出抗告狀。（應
附繕本）
                              書記官  楊家印
中    華    民    國   100    年    11    月    15    日